臺灣臺北地方法院民事判決　　　　　　　　　　　　九十二年度訴字第二七二０號
　　原　　　告　乙○○
　　訴訟代理人　林永頌律師
　　　　　　　　辜郁雯律師
　　　　　　　　黃韋齊律師
　　　　　　　　楊淑玲律師
　　被　　　告　丁○○
　　訴訟代理人　劉昌崙律師
　　複代理人　　李振華律師
　　　　　　　　陳郁仁律師
右當事人間侵權行為損害賠償事件，本院於民國九十三年四月八日言詞辯論終結，判
決如左：
    主    文
被告應給付原告新臺幣陸萬元，及自民國九十二年六月七日起至清償日止，按年息百
分之五計算之利息。
原告其餘之訴駁回。
訴訟費用由被告負擔十分之一，餘由原告負擔。
本判決原告勝訴部分得假執行，但被告如以新臺幣陸萬元預供擔保，得免為假執行。
原告其餘假執行之聲請駁回。
    事    實
甲、原告方面：
壹、聲明：
一、被告應給付原告新臺幣（下同）五十萬元，及自起訴狀繕本送達翌日起（即民國
    九十二年六月七日）至清償日止，按年息百分之五計算之利息。
二、被告應於中華電信工會會刊第一版以三號二十二級字體刊登如附件所示之道歉啟
    示乙期。
三、願供擔保請准為假執行之宣告。
貳、陳述：
一、被告丁○○為中華電信股份有限公司（下稱中華電信）產業工會之總幹事，於九
    十年五月二十四日，在臺北市○○路○段四十二號一○一○室（下稱系爭會場）
    中華電信北區營業處中華電信產業工會第二屆會員代表大會第二次臨時會（下稱
    系爭臨時會）中擔任庶務總領工作，嗣同日夜間七時八分許，會場燈光因故熄滅
    ，詎被告因誤會係前往現場抗議之原告乙○○所為，竟基於剝奪人之行動自由之
    故意，於會場主席臺旁之電氣室內出手將原告推倒，並將門關上後，站於門前頂
    裕等人聽聞原告呼救，合力推開電氣室之大門，原告始獲釋放，而遭被告剝奪行
    動自由約三十秒。被告所涉妨害自由犯罪部分經本院以九十二年度訴字第一六二
    三號刑事案件判決判處被告拘役三十日，如易科罰金，以銀元三百元折算一日在
    案。被告上訴，亦經臺灣高等法院認定其以強暴方式妨害人行使權利，而處拘役
    三十日，如易科罰金，以三百元折算一日確定。
二、原告於黑暗中遭被告關入電氣室，復於電氣室內受到被告粗暴推扯，致受到極度
    驚嚇而罹有急性壓力症候群合併憂鬱症，且原告之後也因公司同仁之流言蜚語、
    說長道短而受到極大困擾，是原告因被告之加害行為致精神上受有極大痛苦，故
    請求被告給付慰撫金五十萬元。又原告之名譽因被告之加害行為而受有貶損，請
    求被告為回復原告名譽之適當處分，即被告應於中華電信工會會刊第一版以三號
    二十二級字體刊登如附件所示之道歉啟示一期。上述各項損害，均係被告不法侵
    害所生之結果，爰依侵權行為之法律關係，起訴請求如聲明所示。
三、對被告所為抗辯之陳述：
  (一)原告雖非該次會員代表大會臨時會之出席代表，但依「中華電信股份有限公司產
    業工會會員代表大會組織規則」第五條規定，原告於系爭臨時會到場列席旁聽，
    不但是原告之權利，也是義務。原告與其他旁聽會員於當天上午係受大會方面允
    許進入，並非強行進場。當天晚上係因主席陳潤洲主持程序不公，始引發會場內
    騷亂，並非原告與其他旁聽會員惡意鬧場。原告於當晚在會場所為抗議行為僅限
    於上前至主席臺附近拉白布條而已，被告所稱按瓦斯喇叭、掀桌椅、謾罵、推擠
    、毆打其他會員代表等行為，均與原告無關。原告在會場熄燈之前，一直隨證人
    丙○○等其他旁聽會員在主席臺附近、會場右側前方之電氣室門口拉白布條，並
    無數度進出電氣室之情形。原告係於會場熄燈後，旋遭被告推入會場右側前方之
    小房間內，原告驚慌大叫呼救，想奪門而出卻一再遭被告強行阻擋並用力推回，
    被告並同時用背頂住門，阻止證人丙○○、戊○○及甲○○等門外會員之營救，
    直至力不能敵方止，證人丙○○之右小拇指尚且因此遭被告反推回來之門縫夾傷
    。被告既已自承電氣室內並無會場電燈之電源開關，則會場燈光電源不可能係原
    告所切斷甚明，從而縱如被告所稱原告係於燈熄之前先進入該房間云云，惟燈光
    電源既非原告所切斷，則原告何須阻止被告？是被告所辯至屬荒謬而又自相矛盾
    甚明。被告走出電氣室後，原告跌坐在門邊哭泣，全身顫抖，臉色發白，並因驚
    嚇過度而尿濕褲子，於九十年五月二十八日經萬芳醫院診斷出患有急性壓力症候
    群合併憂鬱症，故由事發當時情形來看，豈可能如被告所稱係原告主動與其推扯
    並故意大喊救命，原告係一介弱女，又已略有年事，體力豈能與被告盛年男子相
    敵？豈有可能憑己力將被告推至門邊並與被告推扯糾纏？再者，苟如被告所言，
    其遭原告推至門邊而與原告推扯之際，適門外之人用力推門，則其與門外眾多壯
    年男子之施力方向皆係朝向房間內，則原告豈能當之？又如何可能將門反推回去
    而導致證人丙○○之右小姆指遭門縫夾傷？可見被告所辯不合情理之至。又被告
    走出電氣室時雖遭門外眾人圍堵、推擠及質問，但當時原告尚蹲在房內門邊啜泣
    ，根本不可能請求或指示眾人為此等行為，隨後被告不發一言即行離去，也未被
    打，從而上開眾人出於義憤而對被告所為之圍堵、推擠及質問，均與原告無關。
    且被告走出房門時，對原告之加害行為已然完成，因此更不應將隨後發生之打架
    事件與本件混為一談。
  (二)被告聲請訊問證人張堂、謝嘉生、邱明雄及陳潤洲等人，所欲證明者，皆與本件
    待證事實即被告於會場燈光熄滅後，被告有否以強暴、脅迫等非法方式剝奪、限
    制原告之自由無涉，質言之，縱如被告所指所謂會場燈光熄滅、攝影機之攝影受
    到干擾，甚至當天會場，與會代表按瓦斯、喇叭、抓桌椅等情，均與被告所指之
    「電信自主工會」派系有關，則此與原告何涉？又縱或與原告有關，則上述行為
    既非原告所為，被告又何能據此為其即有權剝奪、限制原告自由之藉詞？因此，
    本院刑事庭於九十二年十一月三日進行交互詰問時，始會將詰問範圍限於被告有
    無限制原告自由之犯罪事實內，而不及於被告所指有關工會間之糾紛部份。另被
    告辯稱其未將原告推入電氣室內云云，惟依證人戊○○於本院九十二年九月二十
    二日之證詞，會場燈熄時，其等手上之白布條已因會場騷動，被人往前拉，而無
    白布條，是被告辯稱如要推原告入電氣室，須穿越白布條云云，自為不實。況本
    件縱如被告所辯，並非其將原告推入電氣室內者，亦無得解免其有剝奪、限制原
    告自由之責，蓋以縱如被告所辯，係尾隨原告進入電氣室內者，則被告依法又何
    以得將原告關在電氣室內，並以強暴手段阻止原告離去？抑有進者，當他人欲推
    門營救時，被告又何以得用背頂住門，阻入他人入內營救原告？是被告前揭所辯
    縱係事實，亦無從解免其本件侵權行為之責甚明。被告又辯稱由於原告在被告前
    面阻擋，因顧及原告是女性，乃節節後退，因而站立之位置是在左扇門向內開位
    置，致擋到門外之人入內，被告並未以背去頂門，而不讓證人丙○○等人進入營
    救原告云云，惟自本件事發當日電源並非原告所關閉，且會場之電源開關根本並
    非位於主席臺旁電氣室內，而係設置於會場另端出口走道牆上等情，不僅為被告
    所不否認，並有會場電源開關照片可稽，是原告既明知會場電源非其本人於電氣
    室內所關閉，依常理，原告即無阻止被告進入電氣室之必要，且依證人丙○○、
    翁菁翊等人之證詞，原告於門被撞開時，已因受到極度之驚嚇，而臉色蒼白、哭
    泣發抖、尿濕褲子的縮坐在角落，則依常情，原告又豈有阻止被告進入電氣室之
    可能？凡此均足見被告前開所辯之不實。再者，被告於本院刑事庭審理時，自承
    其於電氣室內曾出手推原告，有本院刑事庭九十二年度訴字第一六二三號妨害自
    由案件九十二年十月十七日訊問筆錄可稽，是被告既出手推原告，而致原告肩膀
    、手背多處瘀傷，則被告又有何顧及原告為女性，而節節後退之可言？由是，益
    見被告辯詞之矛盾與不實。另該電氣室門鎖並非被告所稱之喇叭鎖，有該門鎖之
    照片可稽，是被告以此置辯，亦不足採。
  (三)事發現場電氣室的門，門後係以油壓裝置控制，如在打開狀態，係固定的，若非
    以手扳動，並不會關上，因此根本不會有被告所辯以背部輕觸該門，門即關上之
    可能，有該電氣室門之相片為證。依本件刑事部分勘驗筆錄之記載，於會場熄燈
    前（晚間七時八分二十四秒）時，電氣室的門為打開之狀態，則參以前述電氣室
    的門係以油壓裝置控制，不可能呈半開之情狀以觀，當時門即為全開之狀態，則
    被告將原告推入電氣室後，或如其所辯係隨原告進入電氣室，被告背部後方根本
    無門扇，是其背部根本不可能碰觸到門，因此，自不可能有被告所稱因背部碰觸
    到門，致門關上之情形，足見被告所辯之不實。抑且，如前所述，該門係採油壓
    控制，如全開，門即會固定住，非以手扳動，並不會關上，因此，縱或如被告所
    辯，其與原告拉扯間，其背有碰觸到門之情形，該門亦不會因此而關上，是被告
    辯稱小房間之門並非其關上，係其碰觸到門，門自行關上云云，即為不實，而不
    足採。以上事實，亦為本院刑事庭九十二年度訴字第一六二三號妨害自由案件調
    查後所肯認，足見被告前揭所辯之不實。
  (四)被證一之傳單並非原告所製作，況該傳單就被告加害情節之描述正確無誤，尚不
    得以之據以為對被告有利之認定，故被告據以指謫原告散發傳單云云，顯屬無理
    。
四、證據：提出會議現場圖一份、臺北市立萬芳醫院九十年五月二十五日診斷證明書
    一紙、臺北市立萬芳醫院九十年五月二十八日診斷證明書一紙、中國時報九十年
    五月二十五日剪報資料一份、中華電信股份有限公司產業工會會員代表大會組織
    規則一份、戊○○聲明書一份、本院九十二年度訴字第一六二三號、臺灣高等法
    院九十二年度上訴字第四四八三號刑事判決書各一份、本院刑事庭九十二年度訴
    字第一六二三號妨害自由案件九十二年十月十七日訊問筆錄一份（以上均影本）
    、照片三十四幀等件為證；並聲請訊問證人丙○○、戊○○、甲○○、翁菁翊及
    聲請勘驗九十年五月二十四日中華電信產業工會第二屆會員代表大會第二次臨時
    會議錄影帶。
乙、被告方面：
壹、聲明：
一、駁回原告之訴。
二、願供擔保請准宣告免為假執行。
貳、陳述：
一、中華電信產業工會為制定「勞工董事選舉辦法」，召開系爭臨時會（開會時間：
    上午九時三十分至下午六時五十分）。原告為產業工會之候補理事，訴外人丙○○為產業工會會員，皆非該次會員代表大會之出席代表，依中華電信產業工會會
    員代表大會組織規則第五條規定，原告並無列席系爭臨時會之權利或義務。惟原
    告與丙○○二人仍於是日上午九時許，強行進入會場，與訴外人雲昌臺、柯震榮
    及其他非出席代表之會員，共約四、五十人，開始坐在會場後面拉起早已準備之
    標語布條。當日晚上六時五十分，主席開始處理動議時，前述非出席代表之會員
    ，即擅自進入議場主席臺前，並為拉布條、齊按瓦斯喇叭、掀桌子、摔椅子、謾
    罵、推擠、毆打其他會員會議代表等種種鬧場行為。因被告當時係當日秘書處人
    員，秘書處之座位在主席臺左側緊鄰電氣室，負責協助大會程序之進行及維持會
    場秩序。嗣被告發現帶頭鬧場之人中，原告數度進出會場內之電氣室，原告倒數
    第三次走出電氣室時，向丙○○附耳言語，並協同丙○○進入電氣室觀看後再走
    回會場。不久，原告又再度進入電氣室，大會會場隨即熄燈。被告當時因誤認電
    氣室為電源開關室，因而認為會場熄燈應係原告進入電氣室關閉電源所致，乃摸
    索趕至電氣室，欲找尋電源開關，竟遭先進入電氣室之原告阻止，原告趁機將被
    告推擠向門外，被告於慌亂中身體退向門扇而將門關上，並被壓制於門扇。此時
    原告大喊救命，在門外之數名非出席代表聞聲後，即欲猛推門扇，被告亦急欲掙
    脫原告之推擠，因而與原告推扯，惟不敢出力過猛，一時無法掙脫，當然不能立
    即推開門扇。被告擺脫原告之推擠糾纏後，始能打開該電氣室之門，然開門後卻
    遭曾呈愷等人圍堵，被告因先前該等非出席代表會員之暴力及不理性行為而心生
    恐懼，不願多言而離開電氣室門口，然該等非出席代表之人員又趁機鬧事，施行
    不法之肢體暴力，至於嗣後原告之情形被告實為不知。又原告主張會場熄燈前刻
    ，其僅拉白布條站在電氣室門口，倘原告所述為實，被告要如何自原告前方，將
    原告推入電氣室，並穿過白布條，自己也進去？原告既主張拉著白布條，為何其
    他同拉白布條之人未受牽動，直到原告於電氣室內喊叫，其他人才發現？是原告
    上述主張不合常理，不言即明。
二、被告於進入電氣室前，原告即已在內，並非被告將原告推入電氣室。而被告之身
    體抵住門扇，乃因原告推擠所致，被告並無私行拘禁侵害原告自由權之行為或有
    何故意、過失之可言。被告否認致原告成傷，原告應舉證其所受左臂之瘀傷與被
    告為掙脫而推扯之行為有因果關係。又原告所附原證一之驗傷單，並無原告所稱
    「肩膀、手臂多處瘀傷」之記載，原告復指稱曾受被告粗暴推扯，何以原告僅有
    左臂瘀青，復參被證一傳單上指稱，被告雙手壓在原告的胸口及手臂，甚至因而
    將原告推倒在地上云云，何以原告之胸口並無瘀傷？何以其坐骨無挫傷？又何以
    原告之頭部、背部亦無瘀青或鈍傷？凡此均足證原告虛構電氣室內所發生之事實
    。退一步言，倘原告所受之瘀傷，為被告所致，亦係因被告受原告推擠，致被壓
    制於門扇，是原告不法侵害被告之行動自由，被告為掙脫而與原告發生推扯，為
    正當防衛，依民法第一百四十九條規定，被告亦無須負損害賠償責任。至於原告
    主張患有急性壓力症候群合併憂鬱症，應由原告證明其病症與被告為掙脫而推扯
    之行為間有因果關係。退一步言，縱原告上開病症與被告為掙脫而推扯之行為間
    有因果關係，然被告為正當防衛，亦無須負賠償責任。
三、被告並無侵害原告名譽權之行為，蓋各大媒體之報導乃因原告等並非出席代表會
    員之暴力及不理性行為所致，非被告所為。公司內之流言蜚語亦非被告所散佈、
    流傳，實與被告無涉。原告為上揭之擾亂、破壞會場秩序後，竟散發傳單誣指被
    告「‧‧‧將乙○○候補理事推入電氣室，質問關燈之事，而丁○○所謂的在黑
    暗中揮手，事實卻是雙手壓在乙○○的胸口及手臂，甚至因而將乙○○小姐推倒
    在地上‧‧‧」等語，顯係故意抹黑、惡意誹謗被告。
四、證人戊○○、丙○○、甲○○均證稱未看見被告將原告推入電氣室內，不足以證
    明原告所述為真，又該次會議之錄影帶內亦無被告將原告推入該會場前方右側的
    電氣室畫面，再對照刑事偵訊筆錄，亦無法證明原告遭被告推入電氣室，綜合本
    件原告之指述與證人之證詞，當時現場狀況為，整個會場燈光熄滅，會場前方右
    側電氣室間的門是開著，燈是亮的，寬七十八公分的小門口擠滿原告、證人丙○○、甲○○、戊○○、翁菁翊等五人與其他十數名自主工會派系一起拉白布條。
    一長排的人拉布條，被告如要推人勢必要在黑暗中，從祕書處桌子後面起身，繞
    經人群的後面，從白布條人牆之頭端或尾端，來到原告的正前面，隔著布條從正
    面將乙○○往房間的方向推，此時乙○○在黑暗中忽遭人推一把，其自然反應是
    尖叫一聲，並將手中的布條拉著更緊，隨後人往後倒地扯動布條。由於原告站立
    的位置，離電氣室門口尚有一段距離，被告勢必要繼續再前進並往前推，此時十
    幾米長的布條勢必會被拉動數公尺，不只證人丙○○、甲○○、戊○○、翁菁翊
    會被扯動，整排拉布條十幾人也會被扯離位置。但所有拉布條的十幾位同派系自
    主工會成員沒有人出來作證，甚至五人同擠在七十八公分寬門口的證人丙○○、
    甲○○、戊○○、翁菁翊四人也未證稱布條被扯動，甚至四位證人在電氣室燈亮
    的情況下也沒有人看見被告將原告推入電氣室。
五、原告應係自行進入電氣室內，其目的在於執行「電信自主工會」派系有計劃干擾
    會議進行分配工作。電氣室內有開會現場之一號攝影機之室內電源，「電信自主
    工會」派系開始干擾議程時，即阻擾攝影，該攝影機之電源亦遭中斷，原告進入
    電氣室，可能即係勘查電氣室內是否有電源。被告於開會現場照明燈被突然關閉
    ，現場陷入一片黑暗時，立刻進入電氣室，其目的係為立即查明原因，有原告於
    九十年十月九日調查證據聲請、陳報暨告訴理由狀中自認：「‧‧‧被告丁○○
    以背部頂住門，面對告訴人乙○○仍一再大吼『你為什麼關燈』‧‧‧」等語可
    證。被告擔任該次會議之主任秘書，負責庶務總領工作，有須設法使照明復原，
    會議繼續進行之職責。被告進入電氣室後，見原告已在其內，便對原告喊：「乙○○你為什麼關燈」，並向電源指示燈處前進，欲查看之，然原告卻將被告向外
    推擠，被告前進之方向本應為電氣室之內牆壁，但由於原告之阻擋，被告顧及原
    告是女性，遂節節後退，因此被告站立的位置正是電氣室左扇門向內開的位置。
    故被告並未以背去頂住門，假如被告以背去頂門，則與欲向電氣室內牆恢復電源
    之方向相反，不合邏輯。由於被告當時站立的位置正是電氣室左扇門向內開的位
    置，所以證人丙○○等人第一次用力開門撞擊到被告背部門彈回，被告身體遭撞
    後位置略為移動，所以證人丙○○、戊○○、甲○○第二次再推門，門即開啟。
    證人丙○○亦證稱：「九十一年度偵續字第二六八號第十九頁，我的陳述中我聽
    到聲音後，被告用他的背推門，這是不正確的，因為當時很暗我根本看不到」，
    又電氣室的門為喇叭鎖，若被告不欲他人入內施救，只須將喇叭鎖按下，門即無
    法從外開啟，何須以背部去頂，故本件實無證據可證被告有頂住門不讓其他人進
    入電氣室營救原告之行為。
參、證據：提出傳單一紙、臺灣臺北地方法院檢察署檢察官九十年度偵字第一八九七
    九號不起訴處分書一份、臺灣臺北地方法院檢察署檢察官九十一年度偵續字第二
    六八號不起訴處分書一份（均影本）等件為證，並聲請訊問證人張堂、謝嘉生、
    邱明雄、陳潤洲，及聲請勘驗中華電信產業工會九十年五月二十四日第二屆會員
    代表大會第二次臨時會議錄影帶。
丙、本院依職權調閱臺灣臺北地方法院檢察署九十年度偵字第一八九七九號妨害自由
    案卷宗、九十一年度偵續字第二六八號妨害自由案卷宗、九十二年度偵續字一第
    一００號妨害自由案卷宗、本院九十二年度訴字第一六二三號妨害自由案卷宗。
    理    由
一、原告起訴主張：被告為中華電信產業工會之總幹事，於系爭臨時會擔任庶務總領
    工作，嗣九十年五月二十四日夜間七時八分許，會場燈光因故熄滅，詎被告因誤
    會係前往現場抗議之原告所為，竟基於剝奪人之行動自由之故意，於會場主席臺
    旁之電氣室內出手將原告推倒，並將門關上後，站於門前頂住出口，不讓原告離
    去，經同往會場抗議之中華電信員工丙○○、甲○○、戊○○等人聽聞原告呼救
    ，合力推開電氣室之大門，原告始獲釋放，而遭被告剝奪行動自由約三十秒。被
    告所涉妨害自由犯罪部分經本院以九十二年度訴字第一六二三號刑事案件判決判
    處被告拘役三十日，如易科罰金，以銀元三百元折算一日在案。被告上訴，亦經
    臺灣高等法院認定其以強暴方式妨害人行使權利，而處拘役三十日，如易科罰金
    ，以三百元折算一日確定。原告於黑暗中遭被告關入電氣室，復於電氣室內受到
    被告粗暴推扯，致極度驚嚇而罹有急性壓力症候群合併憂鬱症，且原告之後也因
    公司同仁之流言蜚語、說長道短而受到極大困擾，是原告因被告之加害行為致精
    神上受有極大痛苦，故請求被告給付慰撫金五十萬元。又原告之名譽因被告之加
    害行為而受有貶損，請求被告為回復原告名譽之適當處分，即被告應於中華電信
    工會會刊第一版以三號二十二級字體刊登如附件所示之道歉啟示一期。上述各項
    損害，均係被告不法侵害所生之結果，爰依侵權行為之法律關係起訴請求等語。
二、被告則以：原告為產業工會之候補理事，訴外人丙○○為產業工會會員，皆非該
    次會員代表大會之出席代表，依中華電信產業工會會員代表大會組織規則第五條
    規定，原告並無列席系爭臨時會之權利或義務。惟原告與丙○○等其他非出席代
    表之會員，共約四、五十人為鬧場行為而強行進入會場。被告當時係當日秘書處
    人員，負責協助大會程序之進行及維持會場秩序。嗣被告發現原告數度進出電氣
    室，而在某次原告進入電器室後，大會會場隨即熄燈。被告當時因誤認電氣室為
    電源開關室，因而認為會場熄燈應係原告進入電氣室關閉電源所致，乃摸索趕至
    電氣室，欲找尋電源開關，竟遭先進入電氣室之原告阻止，原告趁機將被告推擠
    向門外，被告於慌亂中身體退向門扇而將門關上，並被壓制於門扇。此時原告大
    喊救命，在門外之數名非出席代表聞聲後，即欲猛推門扇，被告亦急欲掙脫原告
    之推擠，因而與原告推扯。被告擺脫原告之推擠糾纏後，打開該電氣室之門，然
    開門後卻遭丙○○等人圍堵，被告因先前該等非出席代表會員之暴力及不理性行
    為而心生恐懼，不願多言而離開電氣室門口。被告於進入電氣室前，原告即已在
    內，並非被告將原告推入電氣室。而被告之身體抵住門扇，乃因原告推擠所致，
    被告並無私行拘禁侵害原告自由權之行為或有何故意、過失之可言，更無致原告
    成傷，原告應舉證其所受左臂之瘀傷與被告為掙脫而推扯之行為有因果關係。退
    一步言，倘原告所受之瘀傷，為被告所致，亦係因被告受原告推擠，致被壓制於
    門扇，是原告不法侵害被告之行動自由，被告為掙脫而與原告發生推扯，為正當
    防衛，依民法第一百四十九條規定，被告亦無須負損害賠償責任。至於原告主張
    患有急性壓力症候群合併憂鬱症，應由原告證明其病症與被告為掙脫而推扯之行
    為間有因果關係。退一步言，縱原告上開病症與被告為掙脫而推扯之行為間有因
    果關係，然被告為正當防衛，亦無須負賠償責任。被告並無侵害原告名譽權之行
    為，各大媒體之報導，非被告所為，公司內之流言蜚語亦非被告所散佈、流傳，
    實與被告無涉，更與被告和原告在電器室內之推擠無因果關係等語資為抗辯。
三、查原告主張被告為中華電信股份有限公司產業工會之總幹事，於系爭臨時會擔任
    庶務總領工作，系爭臨時會進行至當日夜間七時八分許，會場燈光因故熄滅，被
    告因而前往電器室內查看，而與原告發生推擠等情，為被告所不爭執，應信為真
    實；然被告否認對原告有侵權行為，並以前揭情詞置辯。是以本件所需審究者厥
    為：(一)被告是否對原告有侵權行為？又其行為態樣為何？(二)若原告就前開爭點已
    為相當之證明，渠請求之慰撫金數額以及所請求回復名譽之方法是否有據？
四、按「因故意或過失，不法侵害他人之權利者，負損害賠償責任。故意以背於善良
    風俗之方法，加損害於他人者亦同。」、「不法侵害他人之身體、健康、名譽、
    自由、信用、隱私、貞操，或不法侵害其他人格法益而情節重大者，被害人雖非
    財產上之損害，亦得請求賠償相當之金額。其名譽被侵害者，並得請求回復名譽
    之適當處分。」民法第一百八十四條第一項、第一百九十五條第一項分別定有明
    文。而侵權行為之構成，客觀上，行為人須有加害他人之行為，並造成侵害他人
    權利之結果；主觀上，行為人對該加害行為須有故意、過失，且行為時本身須具
    有責任能力；又其損害之發生與侵權行為間，必需有相當因果關係始能成立。至
    於所謂相當因果關係，係以行為人之行為所造成的客觀存在事實，為觀察的基礎
    ，並就此客觀存在事實，依吾人智識經驗判斷，無此行為，雖必不生此種損害，
    有此行為，通常即足生此種損害者，為有相當因果關係；如無此行為，必不生此
    種損害，有此行為，通常亦不生此種損害者，即為無相當因果關係。
五、原告主張被告之加害行為，係故意將其推入系爭會場電器室，並不讓其離去而限
    制其自由，復在原告欲離開該電器室時，基於傷害故意推扯原告成傷，原告因此
    事罹有急性壓力症候群合併憂鬱症。嗣後又因媒體大幅報導上情，及中華電信同
    仁之流言蜚語，致使原告之名譽受有貶損等語。經查：
  (一)侵害自由權（妨害自由）部分：
  １「（問：你有無看到何人將原告推進去？）答：沒看到。」、「（問：你有無看
    到何人把乙○○推進去？）答：沒有看到。」，業據證人即在場者丙○○、甲○○證述在卷（本院卷第一二八、一三六頁參照），而當時系爭會場燈光未熄滅時
    ，電器室並未關閉，原告站在電器室外面，證人丙○○乃站在原告旁邊等情，亦
    據該證人自承（本院九十二年度訴字第一六二三號卷參照），並為兩造所不爭執
    ，衡之現場燈光熄滅後完全黑暗，被告豈能精確辨識原告之位置，而在不為原告
    身旁之證人丙○○等發覺之情形下，將其推入電器室之可能？原告又未能舉出其
    他證據證明，其主張被告有將其推入電器室之行為，不能認係事實；被告辯稱渠
    沒有將原告推入電器室，可以採信。
  ２系爭會場電器室之門扇裝設有油壓裝置，要用手推才能關起來等情，為兩造所不
    爭執，該門照片十一幀在卷足稽（本院卷第六八至七三頁參照），而觀之上揭門
    扇之面積廣闊、質地厚重，又裝置有油壓裝置，顯然必須施以一定之力道始得移
    動，被告辯稱門扇係其進入電器室時不慎碰觸導致關閉云云，與常情有違，委無
    足採；原告主張是被告故意將門關上，可以採信。又查，「．．．，因為好像有
    人在阻擋我推門進去，是有一股力道阻擋。還有丙○○、甲○○很多人都在推門
    ，因為我們想進去。．．．。」、「．．．我聽到電器室門被關上，裡面有人在
    喊救命．．．，我當時很緊張，我就去推門，但有被頂回來。後來有一些人一起
    推門，．．．。」、「（問：推門的時候是否有很順利推開？）答：沒有，好像
    感覺有阻力。」等情，分別經證人即在場者戊○○、丙○○、甲○○結證在卷（
    本院卷第一二一、一二八、一三五參照），足認當時確有人阻擋該門之開啟，且
    被告亦自承其身體有抵住該門，也不爭執從電器室門關上到門再度打開，歷時約
    三十秒之情事。雖被告抗辯是因為原告之推擠，身體才會抵住門，然前開證人亦
    證稱，當眾人合力推開門後，發現原告係瑟縮在電器室角落，臉色蒼白、身體發
    抖、並有尿失禁之情事，而被告卻是在電器室門的旁邊；衡諸常情，若被告確是
    因與原告拉扯才不自主導致身體靠在門上，必然也會有反抗、掙扎脫離電器室門
    的情形，則施加在電器門的力量如何大到數位男性證人一時還無法推開大門，而
    必須共同施力才能將大門推開？況且打開門時，原告係在離該門有一段距離的電
    器室角落，被告卻是在門旁邊，亦足認並非是原告推擠被告，才使被告擠壓該門
    而使外人打不開。此外，以證人等打開門所見到原告係瑟縮在電器室角落，臉色
    蒼白、身體發抖、並有尿失禁種種情狀判斷，顯然原告是在違反其意願之情形遭
    剝奪行動自由而限制行動在電器室內。綜上，足認被告乃故意將該電器室關上，
    並阻止外人開門，而侵害原告行動自由權利達三十秒。被告辯稱渠並無私行拘禁
    侵害原告自由權之行為或有何故意、過失之可言，不足採信。
  (二)侵害身體權、健康權（傷害、罹有急性壓力症候群合併憂鬱症）部分：
  １原告固提出臺北市立萬芳醫院九十年五月二十五日乙種診斷證明書（本院卷第一
    一頁參照），主張被告基於傷害故意，推擠拉扯而受有左臂淤青之傷害等語。惟
    查，證人甲○○、翁菁翔（在場者）分別證稱當時沒有看到原告身體有異狀，或
    有受傷痕跡（本院卷第一三六、一四三頁參照），原告是否在電器室內受有前開
    淤青之傷害即非無疑。而原告縱受有前開傷害，因其淤青範圍僅有二乘一公分（
    前述診斷書參照），並非嚴重，而雙方均不爭執當時曾於電器室內發生推擠拉扯
    行為，則該淤青之傷害是否因原告自己的拉扯、推擠、碰撞行為所造成，亦非無
    疑，原告又未能舉證證明被告有何出於傷害故意而致其受傷，被告辯稱原告之淤
    傷非渠所致等語，可以採信。
  ２原告於九十年五月二十八日經醫師診斷患有急性壓力症候群合併憂鬱症，醫師囑
    言宜休息兩週以利病情復原等情。業據其提出臺北市立萬芳醫院九十年五月二十
    八日乙種診斷證明書證明（本院卷第一二頁參照）。被告對此並不爭執，自堪信
    為真正。然就此客觀存在事實，原告仍未能提出進一步之證據，以證明與原告之
    侵害自由權行為間有相當因果關係存在，仍難遽謂其所罹患急性壓力症候群合併
    憂鬱症確係被告前述侵害行為所致。
  (三)侵害名譽權：
    原告雖主張被告因媒體報導本件糾紛，以及中華電信內同仁之流言蜚語，致使原
    告之名譽受有貶損等語。然查，其所稱平面媒體報導之內容，係為：「由於推舉
    人選不同引發激烈衝突，造成一名李姓女員工遭囚禁在籠中，．．．」、「其中
    一名李姓女員工遭丁○○等人毆傷後，遭眾人關入鐵籠內．．．」（本院卷第一
    三頁參照），並無具體指出原告姓名，除原本即知道本件糾紛之人外，一般大眾
    無以由該報導得知「李姓女員工」是何人，並且該報導，客觀上亦難評價有何貶
    損原告名譽之情事，更遑論媒體此一報導，並非被告所為，亦非被告所能掌控，
    被告侵害原告自由權利之行為，依吾人智識經驗判斷，又非必產生媒體報導之結
    果。至於中華電信內同仁之流言蜚語，原告並未具體指陳其內容為何，是否客觀
    上足以貶損其名譽，亦無舉證證明是否被告所為，被告侵害原告自由權之行為與
    中華電信員工閒談流言間更難認有果關係存在。原告空言被告侵害其名譽權，委
    無足採。
  綜上所述，被告確有故意侵害原告自由權之侵權行為；然無侵害原告身體權、健康
  權、名譽權之侵權行為。
六、原告請求被告賠償五十萬元非財產上損害賠償，以及於中華電信工會會刊第一版
    以三號二十二級字體刊登如附件所示之道歉啟示一期等語。查：
  (一)原告因被告侵害自由權之行為而有臉色蒼白、身體發抖、並有尿失禁現象已如前
    述，本院衡酌被告侵害原告自由權之行為態樣、併造成原告上開身心反應之結果
    ，與侵害原告自由權之時間約三十秒，以及當日系爭會場確有工會會員干擾議事
    進行情事發生，被告負責維持會場秩序，見場面混亂致一時失慮而有侵權行為。
    原告專科畢業、現為中華電信專員、中華電信工會候補理事，精神上所受痛苦。
    被告行為時任中華電信工會總幹事、高職畢業等一切情狀。認為被告應給付原告
    之非財產上損害賠償應以六萬元為適當。
  (二)被告並無侵害原告名譽權，原告請求被告為回復其名譽之適當處分，自無依據。
七、從而，原告基於侵權行為之法律關係，請求被告應給付原告六萬元，及自起訴狀
    繕本送達之翌日（即九十二年六月七日）起至清償日止，按年息百分之五計算之
    利息，為有理由，應予准許；逾此範圍為無理由，應予駁回。
八、本件事證已臻明確，兩造其餘攻擊防禦方法，核與本件判決結果無影響，爰不逐
    一論駁，併此敘明。
九、本件原告勝訴部分，因金額未逾五十萬元，應依職權宣告假執行。而被告陳明就
    所受不利判決願供擔保請准宣告免為假執行，經核符合規定，茲酌定相當之擔保
    金予以准許。至於原告敗訴部分，其假執行之聲請失其附麗，應予駁回。
十、據上論結，本件原告之訴一部為有理由，一部為無理由，依民事訴訟法第七十九
    條、第三百八十九條第一項第五款、第三百九十二條第二項，判決如主文。
中　　　華　　　民　　　國　　九十三　　年　　　四　　　月　　二十二　　日
                                民事第六庭審判長法 官   林惠瑜
                                                法 官   姜悌文
                                                法 官   姚念慈
右為正本係照原本作成。
如對本判決上訴，須於判決送達後二十日內依對造人數檢具繕本向本院提出上訴狀，
上訴於臺灣高等法院。
中　　　華　　　民　　　國　　九十三　　年　　　四　　　月　　二十二　　日
                                                書記官  朱俶伶
